臺灣基隆地方法院民事判決
110年度訴字第205號
原      告  徐安國  




被      告  詹濬維  

上列當事人間請求給付借款事件，本院於民國110年8月17日言詞
辯論終結，判決如下：
    主  文
被告應給付原告新臺幣300萬元，及自附表所示票面金額之起息
日起至清償日止，按週年利率百分之10計算之利息。
訴訟費用新臺幣3萬700元，由被告負擔。
本判決第一項於原告以新臺幣100萬元為被告供擔保後，得假執
行；但被告如以新臺幣300萬元為原告預供擔保後，得免為假執
行。
    事實及理由
一、原告起訴主張：被告於民國108年10月間向原告借款新臺幣(
    下同)300萬元，約定利息按年息10%計算(即月息計2萬5,000
    元)，而原告預扣3個月利息合計7萬5,000元後，業將其餘借
    款292萬5,000元分別匯至被告指定其父詹明恭、其母朱月秋
    等人帳戶。被告並以佳芙國際貿易有限公司簽發如附表所示
    之支票3紙(下稱系爭支票)供作擔保。兩造約定分別於109年
    6月29日、同年7月30日、同年12月2日清償各100萬元借款，
    詎料系爭支票屆期前，被告表示無力清償並要求緩期，原告
    遂將上開原於109年6月29日屆期之債務展延至同年12月29日
    ，另原於109年7月30日屆期之債務展延至同年12月30日。嗣
    原告屆期提示系爭支票均遭退票，請求被告清償債務未果，
    爰依兩造間消費借貸契約之法律關係，提起本件訴訟，並聲
    明如主文第一項所示及願供擔保，請准宣告假執行。
二、被告答辯以：對於原告主張「被告於上開期間向其借款300
    萬元，約定分於109年6月29日、同年7月30日、同年12月2日
    各清償100萬元借款，上開期日屆期後未為清償」乙情均不
    爭執。惟兩造約定利息為每100萬元要支付月息2萬5,000元
    ，故被告每月支付之利息為7萬5,000元，此有被告第一銀行
    蘆洲行利息支付明細表可證，是被告先前已支付很多利息，
    希望原告能夠同意分期還款。
三、本院之判斷：
　㈠按稱消費借貸者，謂當事人一方移轉金錢或其他代替物之所
    有權於他方，而約定他方以種類、品質、數量相同之物返還
    之契約。借用人應於約定期限內，返還與借用物種類、品質
    、數量相同之物，民法第474條第1項、第478條前段分別定
    有明文。查原告主張之上開事實，業據提出系爭支票暨退票
    理由單3紙、中國信託商業銀行民生分行匯款申請書、新臺
    幣存提款交易憑證等件影本為證，並為被告所不爭，堪信屬
    實。
　㈡次按110年7月20日施行前之民法第205條規定：約定利率，超
    過週年百分之20者，債權人對於超過部分之利息，無請求權
    。又約定利率超過週年20%者，民法第205條既僅規定債權人
    對於超過部分之利息無請求權，則債務人就超過部分之利息
    任意給付，經債權人受領時，自不得謂係不當得利請求返還
    (最高法院29年渝上字第1306號判決意旨參照)。查被告抗辯
    先前業已支付很多利息，且兩造約定利息為每100萬元月息2
    萬5,000元，即月息總計7萬5,000元，換算週年利率為30%，
    並提出利息支付明細表為證。觀諸前揭規定及裁判要旨，利
    息超過週年20%之約定並非無效，經被告償還之利息部分，
    既經債權人受領，仍屬被告就利息之任意給付，核與尚未清
    償之本金債務無涉，故被告抗辯容有誤認。
　㈢末按遲延之債務，以支付金錢為標的者，債權人得請求依法
    定利率計算之遲延利息，但約定利率較高者，仍從其約定利
    率。約定利率，超過週年百分之16者，超過部分之約定，無
    效。民法第233條第1項及第205條分別定有明文。從而，原
    告依兩造間消費借貸之法律關係請求被告給付如主文第一項
    所示之本金、利息，為有理由，應予准許。
四、原告陳明願供擔保，聲請宣告假執行，核無不合，爰酌定如
    主文所示之擔保金額准許之，並依民事訴訟法第392條第2項
    規定，依職權宣告被告預供擔保，而免為假執行。
五、本件訴訟費用即第一審裁判費應為3萬700元，此外別無其他
    費用支出，爰依職權確定本件訴訟費用由敗訴之被告負擔。
六、本件事證已經明確，兩造其餘攻擊、防禦方法及所提出之證
    據資料，經本院審酌後，認對於判決結果均無影響，爰不一
    一論述，併此敘明。
七、據上論結，本件原告之訴為有理由，依民事訴訟法第78條、
    第87條第1項、第390條第2項、第392條第2項，判決如主文
    。
中　　華　　民　　國　　110 　年　　8 　　月　　31　　日
　　　                  民事庭法　官　黃梅淑
以上正本係照原本作成。
對於本件判決如有不服，應於收受送達後20日內向本院提出上訴
書狀，敘述上訴之理由，上訴於臺灣高等法院，並按他造當事人
之人數附具繕本。如委任律師提起上訴者，應一併繳納上訴審裁
判費。
中　　華　　民　　國　　110 　年　　8 　　月　　31　　日
　　　                        書記官　盧鏡合
　　　　　　　　　　　　　　　
附表
支票號碼 票面金額 (新臺幣) 起息日 利率 LB0000000 100萬元 109年12月29日 年利率10% LB0000000 100萬元 109年12月30日 年利率10% MA0000000 100萬元 109年12月2日 年利率10%